【裁判字號】    97,易,2311
【裁判日期】    970805
【裁判案由】    詐欺
【裁判全文】
臺灣板橋地方法院刑事判決              97年度易字第2311號
公  訴  人  臺灣板橋地方法院檢察署檢察官
被      告  甲○○
上列被告因詐欺案件，經檢察官聲請簡易判決處刑（96年度偵字
第13260 號），本院受理後（97年度簡字第6554號），認不宜以
簡易判決處刑，改為適用通常程序審理，判決如下：
    主  文
本件公訴不受理。
    理  由
一、公訴意旨略以：被告甲○○明知將行動電話門號之晶片交付
    他人使用，可能會幫助他人從事犯罪，仍於民國96年8 月初
    某時，在不詳地點，將其所申辦之0000000000號行動電話晶
    片卡1 張交付予「常先生」之成年男子使用，嗣於96年8 月
    6 日詐騙集團成員以「正榮專案接送」公司之名義，在自由
    時報上刊登「誠徵司機」之廣告，告訴人乙○○（聲請書誤
    載為「台」，下同）見該徵人廣告乃撥打廣告上之電話與詐
    騙集團成員自稱為陳經理之真實姓名年籍不詳之成年男子聯
    絡，佯稱需繳交1 筆新臺幣（下同）10,000元之保證金，嗣
    於翌（7） 日下午4 時50分與陳家祥（另案起訴）聯絡，二
    人相約在臺南市○區○○路二段4 號前見面，告訴人乙○○
    不疑有他乃悉數交付，交付後告訴人乙○○遲未接獲通知，
    心中起疑，乙○○乃於9 日（聲請書誤載為「隔（7） 日」
    ）按照該詐騙廣告上所刊登之另一電話即上開被告所申辦之
    電話撥打，並自稱「龔生本」，經與陳家祥於同日下午2時
    16分約在臺南市○區○○路與勝利路口（成大醫院內1 樓）
    見面後，乃報警於96年8 月9 日下午4 時50分將陳家祥查獲
    ，始悉上情。因認被告涉有刑法第30條第1 項、第339 條第
    1 項之幫助詐欺取財罪嫌等語。
二、按同一案件繫屬於有管轄權之數法院者，由繫屬在先之法院
    審判之，但經共同之直接上級法院裁定，亦得由繫屬在後之
    法院審判，刑事訴訴訟法第8 條定有明文。又按依同法第8
    條之規定不得為審判者，應諭知不受理之判決，並該判決得
    不經言詞辯論為之，刑事訴訟法第303 條第7 款及第307 條
    分別定有明文。又訴訟上所謂一事不再理之原則，關於實質
    上一罪或裁判上一罪，亦均有其適用，最高法院著有60年臺
    非字第77號判例可資參照。
三、經查：
(一)、被告甲○○已預見行動電話如交予他人使用，有供作財產犯
    罪用途之可能，仍以基於幫助詐騙集團遂行詐欺取財之不確
    定故意，於96年7 、8 月間，將其向大眾電信股份有限公司
    所申辦門號0000000000號行動電話，以4,000 元代價，交付
    給友人常永銓，常永銓於取得上開手機後，即將之出售給詐
    騙集團使用，而由詐欺集團成員基於意圖為自己不法所有之
    詐欺犯意聯絡，先在自由時報刊登「達利汽車租賃公司應徵
    司機」之廣告，被害人郭萬添見報後，乃於96年8 月13日，
    致電應徵工作，詐欺集團則以甲○○所申辦之前揭門號訛騙
    郭萬添，要求被害人郭萬添至中壢總公司面試，但須先行繳
    納60,000元之保證金，之後復以試車問題，要求被害人郭萬
    添匯款，被害人郭萬添不虞有詐，聽從指示於同日晚上8 時
    54分許匯款30,000元；翌日14日中午12時15分許匯款60,000
    元至詐欺集團之人頭帳戶內（即王德昇臺灣郵政蓬萊郵局局
    號0000000 號、帳號0000000 號帳戶，王德昇所涉幫助詐欺
    罪嫌，業經臺灣高雄地方法院檢察署以96年度偵字第31252
    號聲請簡易判決處刑），同日又親自交款6 萬元給詐欺集團
    成員（合計15萬元），致受有損害，因而認被告涉犯刑法第
    30條第1 項、第339 條第1 項之幫助詐欺取財罪嫌，業經臺
    灣屏東地方法院檢察署檢察官於97年6 月26日以97年度偵字
    第2750號聲請簡易判決處刑，由臺灣屏東地方法院於97年7
    月10日以97年度簡字第1221號刑事簡易判決處有期徒刑3 月
    ，並得易科罰金（尚未確定，下稱前案）等情，此有臺灣高
    等法院被告前案紀錄表及前揭聲請簡易判決處刑書、刑事簡
    易判決書各1 份附卷可稽。
(二)、經核本案檢察官聲請簡易判決處刑書所指被告之犯罪事實，
    與前案臺灣屏東地方法院判決之犯罪事實，二者所指被告提
    供予集團使用之行動電話號碼均相同，僅係被害人不同，顯
    見本案與前案所起訴者，係被告同一提供所申辦之行動電話
    號碼予詐欺集團成員使用之幫助詐欺取財犯行，至被害人雖
    有不同，亦僅係被告一個幫助行為（即提供其所申辦之行動
    電話號碼），詐欺之正犯因而得遂行多次詐欺取財犯行，為
    一行為觸犯數罪名之想像競合犯關係，故本案與前案為裁判
    上一罪之同一案件。從而，臺灣屏東地方法院為被告居所地
    之法院，本院為被告戶籍地之法院，對被告均有管轄權，而
    前案業已於97年7 月10日經臺灣屏東地方法院判決（尚未確
    定），而本案經檢察官聲請簡易判決處刑，於97年7 月23日
    始繫屬於本院，此有本院收文戳在卷足佐，故本院屬於繫屬
    在後之法院，而未由共同之直接上級法院裁定由繫屬在後之
    法院審判，本院自不得為實體上之裁判。從而，本案公訴人
    係於前案起訴後，就同一案件向本院重行起訴，於法不合。
    則揆諸前揭規定及說明，本件爰不經言詞辯論，逕為諭知不
    受理之判決。
四、又檢察官聲請簡易判決處刑，而法院於審理後，認應為不受
    理判決之諭知者，應適用通常程序審判之，刑事訴訟法第45
    2 條、第451 條之1 第4 項第3 款分別定有明文。本件檢察
    官雖聲請簡易判決處刑，惟本院認因同一案件先繫屬他有管
    轄權之法院，依法應諭知不受理之判決，故依照上開法條及
    說明，改依通常程序審判，併此敘明。
據上論斷，應依刑事訴訟法第452 條、第8 條、第303 條第7 款
、第307 條，判決如主文。
中    華    民    國    97    年    8     月    5     日
                  刑事第六庭審判長法  官  高文淵
                                  法  官  古秋菊
                                  法  官  饒金鳳
以上正本證明與原本無異。
如不服本判決，應於判決送達後10日內，向本院提出上訴書狀，
且上訴書狀應敘述具體理由，而上訴書狀未敘述上訴理由者，應
於上訴期間（即自收受判決書之翌日起算10日）屆滿後20日內補
提理由書。
                                  書記官  王春森
中    華    民    國    97    年    8     月    5     日


司法院資訊處製作；財團法人民間司法改革基金會備份。
